【裁判字號】    97,抗,1129
【裁判日期】    970731
【裁判案由】    聲明異議
【裁判全文】
臺灣高等法院民事裁定                  97年度抗字第1129號
抗  告  人  甲○○
上列抗告人與相對人彰化商業銀行股份有限公司間，因清償債務
強制執行，聲明異議事件，對於中華民國97年５月20日台灣台北
地方法院97年度執助字第2845號裁定，提起抗告，本院裁定如下
：
    主  文
抗告駁回。
抗告程序費用由抗告人負擔。
    理  由
一、本件抗告人對於原法院以無理由，駁回其聲明異議之97年度
    執助字第2845號裁定，提起抗告，略以：相對人即債權人彰
    化商業銀行股份有限公司，於原法院據以聲請對伊之財產為
    強制執行之債權，即為伊被繼承人（即伊父）張新居就主債
    務人達鋒股份有限公司對於相對人所負之連帶保證債務。張
    新居於民國94年3月3日死亡後，伊未因此繼承任何遺產，且
    相對人於繼承開始後，始對伊為代負履行保證責任之請求，
    有顯失公平之情，依現行民法第1148條第２項，及民法繼承
    編施行法第1條之2規定，不論張新居應代負履行責任之保證
    契約債務，發生在繼承開始之前抑後，伊均無就張新居之上
    開保證契約債務，負清償之責。乃相對人猶對伊之財產為強
    制執行，自不合法。原法院未依其聲明異議，駁回相對人強
    制執行之聲請，反駁回伊異議之聲明，於法自屬不合等詞，
    為其論據。
二、惟按，繼承人對於繼承開始後，始發生代負履行責任之保證
    契約債務，以因繼承所得之遺產為限，負清償責任，為民法
    第1148條第2項所明定。而參諸民法繼承編施行法第1條之２
    ，亦規定：「繼承在民法繼承編中華民國九十七年一月四日
    前開始，繼承人對於繼承開始後，始發生代負履行責任之保
    證契約債務，由其繼續履行債務顯失公平者，得以所得遺產
    為限，負清償責任。」等旨。足見繼承人得以所得之遺產為
    限，負清償責任者，必以被繼承人之代負履行責任之保證契
    約債務，於繼承開始後始發生者為必要。
三、本件經查，抗告人之被繼承人張新居對於相對人所應代負履
    行責任之連帶保證債務，早於張新居死亡（94年3月3日）前
    即已發生（見原法院卷4至6頁之執行名義）。依上說明，要
    無抗告人依現行民法第1148條第２項，及民法繼承編施行法
    第1條之2規定，主張以因繼承所得之遺產為限，負清償責任
    之餘地。原法院執此，並以抗告人既未於其被繼承人張新居
    死亡後之法定期間內，向法院聲明拋棄繼承，自應概括繼承
    張新居之債務等由，認定相對人對抗告人之財產為強制執行
    ，並無不合，因而駁回抗告人異議之聲明，於法並無違誤。
    抗告意旨，指摘原裁定不當，聲明廢棄，非有理由。
四、據上論結，本件抗告為無理由，爰裁定如主文。
中    華    民    國    97    年    7    月    31     日
                    民事第十二庭
                        審判長法  官   陳駿璧
                              法  官   陳邦豪
                              法  官   王仁貴
正本係照原本作成。
本裁定除以適用法規顯有錯誤為理由，並經本院許可外，不得再
抗告。如提起再抗告，應於收受後10日內委任律師為訴訟代理人
向本院提出再抗告狀。並繳納再抗告費新台幣１千元。
中    華    民    國    97    年    8     月    1     日
                              書記官   章大富


司法院資訊處製作；財團法人民間司法改革基金會備份。
